【裁判字號】    89,易,2119
【裁判日期】    891016
【裁判案由】    侵占等
【裁判全文】
臺灣臺南地方法院刑事判決                        八十九年度易字第二一一九號
    公  訴  人  臺灣台南地方法院檢察署檢察官
    被      告  乙○○
    被      告  甲○○
    右二人共同
    選任辯護人  蘇正信
                楊清安
                蔡弘琳
右列被告等因侵占等案件，經檢察官提起公訴（八十八年度偵字第五九六七號），本
院判決如左：
    主  文
乙○○連續意圖為自己不法之所有，而侵占對於業務上所持有之物，處有期徒刑壹年
陸月。
甲○○無罪。
    事  實
一、乙○○曾於八十七年間因勞工安全衛生法經本院判處有期徒刑六月，緩刑三年確
    定，現於緩刑期間，係聯芳木業股份有限公司（聯芳公司）負責人，於民國八十
    六年一月二十八日經甲○○之介紹，與裕振興業股份有限公司 (下稱裕振公司）
    簽訂木芯板代工契約，約定由裕振公司提供面板、底板、中板及木芯中板，交由
    聯芳公司代工製造木芯板，裕振公司並與甲○○經營之啟順公司訂立合約，約定
    聯芳公司所代工製造之木芯板，其原、材料之採購、代工之督導及木芯板之銷售
    均由甲○○負責。嗣乙○○因聯芳公司週轉不靈，為支付員工薪資，乃基於意圖
    為自己不法所有之概括犯意，於八十七年間起連續多次將聯芳公司所交付而屬業
    務上所持有之木芯板材料及以該材料加工製成之木芯板，變易為所有之意思，進
    而將成品出售予他人，共計侵占其業務上所持有之聯芳公司所有木芯板三萬七千
    二百八十六片、面、底板四萬八千四百十二片、中板四萬六千六百十六片，其中
    於八十七年一月三日及同年六月九日各交付木芯板一千片、三百片予甲○○，嗣
    經裕振公司負責人王國楨發現材料短少，始查知上情。
二、案經告訴人裕振公司訴請台灣台南地方檢察署檢察官偵查起訴。
    理  由
壹、有罪部分：
一、訊據被告乙○○就出賣上開木芯板及原料與他人一節，固不否認，惟矢口否認有
    前揭犯行，辯稱：自告訴人委託被告承作木芯板起自至雙方於八十七年八、九月
    間結算後，始確定木芯板及原料短少片數，期間時間長達一年又八、九個月，足
    徵被告乙○○出售裕振公司之木芯板曾得該公司負責人王國禎之同意，並非盜賣
    。另本案被告乙○○所持有之木芯板及原料，係被告乙○○向告訴人購買，經加
    工製造後再出售木芯板與告訴人，兩造間實為買賣關係，故被告乙○○持有之木
    芯板及原料並非業務上所持有之物，故伊嗣將加工後木芯板出售他人，並無業務
    侵占可言云云。經查：
(一)、右揭事實業據告訴人之代表人王國禎指訴甚詳，並有聯芳公司與告訴人所訂之代
    工合約書、告訴人與被告甲○○所訂之合約書影本各一紙在卷可資佐證。又被告
    乙○○盜用告訴人之木芯板原料、擅自出售成品木芯板與他人，嗣與告訴人達成
    和解，訂立協議，此有協議書一紙存卷可稽。至被告乙○○雖辯稱其因積欠告訴
    人債務，無從償還，告訴人追逼甚急，至無從顧及協議書用語云云，惟查被告乙
    ○○經商時間非短，依其社會經驗，豈有不知協議書用語嚴重之理，況且協議書
    未尾載明被告乙○○復同意如未能依協議行事，被告乙○○應負起民、刑事責任
    ，被告乙○○並同時簽發如卷附本票二紙，金額分別高達一千七百萬元、六百萬
    元，足證該協議書所載應符實情。再者被告乙○○如非確實挪用告訴人所有之木
    芯板及原料，則其如何會於檢察官中抗辯，其挪用木芯板及原料已經告訴人同意
    等語，是被告乙○○所辯並不可信。
(二)、被告乙○○替告訴人加工之木芯板及原料，均由告訴人自國外進口再運至被告乙
    ○○所經營之聯芳公司內，被告乙○○加工後聽由告訴人之指示出貨，再由被告
    向告訴人收取每片約九十元之工資，此據被告乙○○於本院審理時自稱在卷。又
    被告乙○○與告訴人於八十六年一月二十八日所簽訂之合約書第二條亦載明：乙
    方（裕振公司）供面、底中板及木芯中板，供甲方（聯芳公司）代工製造木芯板
    ，代工費ＮＴＤ８５／ＰＣ，由甲方開立發票向乙方請領，５﹪稅外加，此有合
    約書一紙在卷可佐，足證被告乙○○與告訴人間要屬代工承攬關係，被告辯稱兩
    造間為買賣關係，並不足採。再果如被告乙○○所主張伊係向告訴人購入木芯板
    原料加工製成木芯板再出賣與告訴人，則被告乙○○應保有告訴人所開立之統一
    發票，惟至本案辯論終結時均未見被告乙○○提出相關統一發票以實其說，故被
    告乙○○雖提出部分其出賣木芯板與告訴人之發票，當屬兩造間其餘之買賣關係
    ，與本案無涉，而無解其犯行。
(三)、末查被告乙○○代工告訴人之木芯板，並直接由被告乙○○之工廠出貨與其他廠
    商，需經告訴人同意，並在出貨單上載明，此為被告乙○○所不否認，惟被告乙
    ○○因係盜賣上開木芯板及原料與其他廠商，並為掩人耳目，致未敢在出貨單上
    載明出貨人，此亦有告訴人所提之出貨單三本在卷足參，此益證被告乙○○盜賣
    心虛之情。故綜上所述，本件事證已甚明確，被告乙○○犯行明確，應依法論科
    。
二、核被告乙○○為告訴人代工木芯板，而基於業務上持有之告訴人之木芯板及原料
    ，竟意圖為自己不法之利益，進而據為己有出售他人，核其所為係犯刑法第三百
    三十六條第二項之業務侵占罪。其先後多次犯行，時間緊接，犯罪構成要件相同
    ，顯均係基於概括之犯意反覆為之，應依連續犯之規定論以一罪並加重其刑。爰
    審酌被告犯罪之動機、目的、手段、所生危害及犯後態度等一切情狀，量處如主
    文所示之刑，以資懲儆。
貳、無罪部分：
一、公訴意旨另略以：被告乙○○於八十七年一月三日及同年六月九日各交付木芯板
    一千片、三百片予甲○○，被告甲○○明知乙○○擅自出售以裕振公司所有之原
    料加工製造之木芯板，而仍基於概括之犯意，連續收受乙○○侵占所得之贓物，
    因認被告甲○○涉有刑法第三百四十九條第一項之收受贓物罪嫌云云。
二、經查公訴人認被告甲○○涉有上開犯嫌，無非以被告甲○○與告訴人約定告訴人
    交聯芳公司代工之木芯板材料由伊負責採購，並負責代工督導及銷售，足證其顯
    知被告乙○○所交付之木芯板係利用告訴人之材料製成等情，為主要依據。訊據
    被告甲○○則堅決否認有上開犯行，辯稱不知被告乙○○所交付之木芯板其中之
    面板及底板為盜用告訴人之原料等情。
三、按犯罪事實應依證據認定之，無證據不得推定其犯罪事實，刑事訴訟法第一百五
    十四條定有明文。又所謂犯罪事實之證據，係指足以認定被告確有犯罪行為之積
    極證據而言，該項證據且須適合被告犯罪事實之認定，始得採為斷罪資料（最高
    法院二十九年上字第三一○五號、五十三年台上字第二七五○判例意旨參照）。
    另刑法第三百四十九條第二項故買贓物罪之成立，必須犯罪客體為贓物，且行為
    人主觀上對此有贓物之認識並進而收受之，始克成立。經查：
(一)、公訴人認被告甲○○明知被告乙○○所交付之木芯板，係被告乙○○侵占告訴人
    之木芯板原料，涉犯上開贓物罪嫌，無非以告訴人指訴被告甲○○僅進口木芯板
    中板，並未進口其餘木芯板原料如底板及面板等，惟其交貨與被告甲○○竟屬加
    工完成之木芯板，為主要依據。惟查自八十六年一月間至八十七年底，被告乙○
    ○加工告訴人之木芯板期間，亦同時加工訴外人成達木業行之木芯板，已據證人
    丙○○到庭結證屬實，復為告訴人所不否認，故被被告乙○○交付被告甲○○之
    木芯板，其中部分原料是否為被告乙○○侵占告訴人原料，已屬不明。另被告乙
    ○○其為被告甲○○加工木芯板，係利用其先前替他人加工所餘之原料，再加上
    被告甲○○所交付之原科所加工製成，亦據被告乙○○於本院審理時供明在卷，
    告訴人復未提出任何積極證據供本院查證，被告甲○○明知被告乙○○所交付之
    木芯板，其中部分原料係侵占告訴人原料而來，自難以告訴人單純之指訴遽為被
    告甲○○不利之認定。
(二)、至告訴人雖另以其委託被告乙○○代為加工木芯板係經由被告甲○○之介紹，被
    告甲○○與其之間並訂有合約書，約定原材料之採購及木芯板之督導代工及銷售
    ，均由被告甲○○負責等情，足證被告甲○○明知其收受之木芯其中部分原料係
    贓物云云。惟查依一般經驗法則，加工木芯板之原料並無何特殊可資區別之處，
    而可究明究為何人所有，故被告甲○○固就被告乙○○為告訴人加工負有督導之
    責，惟此與被告甲○○是否明知其收受之木芯板為贓物兩者間並無相當因果關係
    ，而無從為被告甲○○不利之認定。
四、此外復查無其他積極證據足資證明被告甲○○有公訴人所指之贓物犯行，揆諸首
    開說明，犯罪尚屬不能證明，爰為無罪之諭知，以免冤抑。
據上論斷，應依刑事訴訟法第二百九十九條第一項前段、第三百零一條第一項，刑法
第三百三十六條第二項、第五十六條，罰金罰鍰提高標準條例第一條前段，判決如主
文。
本案經檢察官陳俊秀到庭執行職務。
中    華    民    國      八十九      年      十      月    十六      日
                                  臺灣臺南地方法院刑事第二庭
                                          法  官
右正本證明與原本無異。
如不服本判決，應於判決送達後十日內，向本院提出上訴狀。
                                          書記官
中    華    民    國      八十        年              月              日


司法院資訊處製作；財團法人民間司法改革基金會備份。
